臺灣高等法院臺南分院刑事裁定
110年度毒抗字第43號
抗  告  人  臺灣嘉義地方檢察署檢察官
被      告  周琦政


上列抗告人因被告毒品危害防制條例案件，不服臺灣嘉義地方法
院中華民國109年12月14日裁定(109年度毒聲字第240號)，提起
抗告，本院裁定如下：
    主  文
原裁定撤銷，發回臺灣嘉義地方法院。
    理  由
一、抗告意旨略以：被告於民國109年8月25日為觀護人採集之尿
    液，經檢驗結果嗎啡含量為1136ng/mL，大於可待因含量466
    ng/mL，嗎啡與可待因濃度比值達2.44倍，而其於109年9月2
    3日採集之尿液，經送檢驗結果，嗎啡含量為為681ng/mL，
    大於可待因含量326ng/mL，嗎啡與可待因濃度比值達2.09倍
    ，是其嗎啡與可待因含量比例均大於2比1，依最高法院96年
    度台上字第1050號判決要旨，如尿液中總可待因含量大於30
    0ng/mL，且嗎啡與可待因含量比例小於2比1時，可判定為使
    用可待因，最高法院108年台上字第1047號亦採同樣判斷標
    準，是被告確有施用第一級毒品海洛因，原審認為被告服用
    咳嗽藥水導致驗尿結果呈陽性反應，容有違誤等語。
二、犯第十條之罪者，檢察官應聲請法院裁定，或少年法院（地
    方法院少年法庭）應先裁定，令被告或少年入勒戒處所觀察
    、勒戒，其期間不得逾二月。依前項規定為觀察、勒戒或強
    制戒治執行完畢釋放後，三年後再犯第十條之罪者，適用前
    二項之規定。毒品危害防制條例第20條第1項、第3項定有明
    文，而上開所謂「3年後再犯」，只要本次再犯（不論修正
    施行前、後）距最近1次觀察、勒戒或強制戒治執行完畢釋
    放，已逾3年者，即該當之，不因其間有無犯第10條之罪經
    起訴、判刑或執行而受影響（最高法院大法庭109年度台上
    大字第3826號裁定參照）。經查：
㈠、被告最近一次觀察、勒戒，係於94年2月4日因無繼續施用傾
    向而釋放，並由臺灣嘉義地方檢察署檢察官以94年度毒偵字
    第82號不起訴處分確定，被告嗣後雖另有因施用毒品案件經
    判刑並執行完畢，然因本次聲請觀察勒戒之施用時間，距最
    近1次觀察、勒戒或強制戒治執行完畢釋放，已逾3年，仍有
    毒品危害防制條例第20條第3項、第1項規定之適用，先予敘
    明。
㈡、被告於109年8月25日、9月23日經觀護人採尿送驗結果，均呈
    嗎啡、可待因陽性反應，此有臺灣檢驗科技股份有限公司濫
    用藥物實驗室濫用藥物檢驗報告、臺灣嘉義地方檢察署施用
    毒品犯尿液檢體監管紀錄表各1份在卷可參。就上開檢驗結
    果，被告否認有施用海洛因之情況，辯稱可能因服用晟德甘
    草止咳水所致，原審並依此函詢法務部法醫研究所，經以10
    9年12月8日法醫毒字第10900087380號函覆略以：晟德甘草
    止咳水含鴉片酊成分，鴉片酊中含有嗎啡及可待因成分，服
    用此藥物可導致尿液呈嗎啡與可待因陽性反應，若受檢者確
    實於採尿前服用此藥物，則該受測者之鴉片類陽性反應可視
    為醫療藥物所致（原審卷第41頁），原審因而以此為主要理
    由，認為無法證明被告上開採尿結果為施用海洛因所致，駁
    回檢察官之聲請。
㈢、被告於本院抗告程序，仍堅稱上開驗尿結果係因服用晟德甘
    草止咳水所致（本院卷第90頁），然經本院就被告上開經觀
    護人採取之尿液送請法務部調查局鑑定是否含有「6-乙醯嗎
    啡」成分，檢驗結果就109年8月25日所採集之尿液，除仍驗
    出可待因、嗎啡成分外，另驗出「6-乙醯嗎啡」成分，有法
    務部調查局110年3月12日調科壹字第11003152840號鑑定書
    可參（本院卷第101頁），而6-乙醯嗎啡係唯一可由海洛因
    代謝而產生，因此若尿液中能檢出6-乙醯嗎啡，即可判定受
    檢人係非法施用海洛因毒品等情，則有法務部法醫研究所11
    0年4月26日法醫毒字第11000236980號函可憑（本院卷第125
    -126頁），是被告上開109年8月25日所採集尿液中，6-乙醯
    嗎啡成分既非服用晟德甘草止咳水所產生，被告上開辯解，
    即非可採。
三、綜上，原裁定以無法排除被告係服用晟德甘草止咳水導致上
    開驗尿呈嗎啡、可待因陽性反應為主要理由，認為無法證明
    被告有施用海洛因之事實，然經法務部調查局鑑定結果認為
    ，被告109年8月25日採驗之尿液，另含有6-乙醯嗎啡成分，
    且依法務部法醫研究所上開函文認為，6-乙醯嗎啡成分並非
    因服用晟德甘草止咳水所可能產生於尿液中，則原裁定所據
    以駁回檢察官聲請之理由即有未洽，檢察官提起抗告請求撤
    銷原裁定，非無理由，為保障被告權益及兼顧其審級利益，
    應將本件發回原審法院更為適當之裁定。
四、依刑事訴訟法第413條前段，裁定如主文。　　　　
中　　華　　民　　國　　110 　年　　4 　　月　　29　　日
                  刑事第一庭    審判長法  官  楊清安
                                      法　官  陳珍如
                                      法  官  蕭于哲
以上正本證明與原本無異。
不得再抗告。
                                      書記官　徐振玉
中　　華　　民　　國　　110 　年　　4 　　月　　29　　日